臺灣桃園地方法院民事裁定
110年度消債更字第310號
聲  請  人  
即  債務人  張源龍  
代  理  人  張琇惠律師(法扶律師)
上列當事人因消費者債務清理事件聲請更生，本院裁定如下：
    主  文
債務人張源龍自民國111年3月29日上午10時起開始更生程序。
命司法事務官進行本件更生程序。
    理  由
一、按債務人不能清償債務或有不能清償之虞者，得依消費者債
    務清理條例所定更生或清算程序，清理其債務；債務人無擔
    保或無優先權之本金及利息債務總額未逾新臺幣（下同）1,
    200萬元者，於法院裁定開始清算程序或宣告破產前，得向
    法院聲請更生；法院開始更生程序之裁定，應載明其年、月
    、日、時，並即時發生效力，消費者債務清理條例（下稱消
    債條例）第3條、第42條第1項及第45條第1項分別定有明文
    。又按債務人對於金融機構負債務者，在聲請更生或清算前
    ，應向最大債權金融機構請求協商債務清償方案，或向其住
    、居所地之法院或鄉、鎮、市、區調解委員會聲請債務清理
    之調解，同條例第151條第1項規定甚明。　　
二、聲請意旨略以：聲請人即債務人因積欠債務無法清償，於民
    國110年6月7日向本院聲請消費者債務清理調解，嗣因聲請
    人無法負擔永豐銀行所提之協商方案而調解不成立，又聲請
    人主張其無擔保或無優先權之債務總額為933,700元，未逾1
    ,200萬元，且未經法院裁定開始清算程序或宣告破產，爰聲
    請裁定准予更生等語。
三、經查：
  ㈠本條例所稱消費者，指5年內未從事營業活動或從事小規模營
    業活動之自然人；前項小規模營業指營業額平均每月20萬元
    以下者，消債條例第2條第1、2項定有明文。本件聲請人係
    於110年6月7日向本院聲請調解，應以110年6月7日前1日回
    溯5年之期間內（即105年6月7日起至110年6月6日止），查
    核其有無從事營業活動或從事小規模營業活動，然聲請人所
    擔任股東之立本禾企業有限公司，105年度總營業額僅有101
    ,577元；106年度無營業額，且已於106年7月31日申請暫停
    營業至111年6月30日，有財政部臺北國稅局函文、申報書查
    詢資料在卷為憑（調解卷第59至60反面頁），是聲請人於聲
    請更生前5年內，自屬消債條例第2條所稱之消費者，得依消
    債條例聲請更生，先予敘明。
  ㈡關於前置協商之要件：聲請人以其有不能清償債務情事，向
    本院聲請債務清理前置調解，經本院以110年度司消債調字
    第303號調解事件受理在案，嗣本院司法事務官於110年9月1
    5日開立調解不成立等情，有調解不成立證明書（調解卷第7
    3頁）在卷可稽，業經本院依職權調閱上開卷宗核閱無訛，
    堪認聲請人本件之聲請已踐行前開法條之前置調解程序規定
    。
  ㈢關於聲請人之債務總額：聲請人雖陳報其無擔保或無優先權
    債務總額為933,700元（調解卷第10頁），然依永豐銀行彙
    整各金融機構債權額應為1,355,458元（調解卷第71頁），
    故本院認應以1,355,458元為其債務總額。
  ㈣關於聲請人之財產及收入：
    ⒈聲請人名下有89年3月出廠之汽車乙輛、94年4月出廠之機
      車乙輛，以及國泰人壽保單共3筆（保單價值約93,868元
      ），有財產及收入狀況說明書、全國財產稅總歸戶財產查
      詢清單、保單帳戶價值一覽表、保單借還款紀錄、汽機車
      行照等件在卷為憑（調解卷第9、14、17至29頁）。
    ⒉聲請更生前兩年（即108年6月至110年5月）之收入，聲請
      人是以打零工維生，每月收入6,000元；領取三節及重陽
      禮金，每月約750元；勞工退休金，每月約11,639元，上
      開金額總計18,389元（計算式：6,000元＋750元＋11,639元
      ），另於109年1月22日有一筆票據存款374,162元，有財
      產及狀況說明書、郵局存摺內頁、民事陳報狀、收入切結
      書在卷可參（調解卷第9、21至23頁、更生卷第28、30、3
      4頁），堪認聲請人於更生前2年期間之收入所得為815,49
      8元【計算式：（18,389元×24個月＝441,336元）＋374,162
      元】。
    ⒊聲請人於聲請更生後迄今，仍與更生前兩年相同，每月收
      入約18,389元，有民事陳報狀、收入切結書、郵局存摺內
      頁影本在卷可稽（更生卷第28至50頁），故本院認應以18
      ,389元列計其每月收入。
  ㈤關於聲請人之必要支出：
　　⒈按債務人必要生活費用，以最近一年衛生福利部或直轄市
      政府所公告當地區每人每月最低生活費1.2 倍定之；受扶
      養者之必要生活費用，準用第一項規定計算基準數額，並
      依債務人依法應負擔扶養義務之比例認定之；前二項情形
      ，債務人釋明更生期間無須負擔必要生活費用一部或全部
      者，於該範圍內，不受最低數額限制，債務人證明確有必
      要支出者，不受最高數額及應負擔比例之限制，消債條例
      第64條之2定有明文。
　　⒉聲請人雖主張其聲請前兩年，每月必要支出為24,382元（
      詳細項目及金額如附表），聲請更生後願縮減為16,747元
      。然聲請人所提列之各項支出不外為起居住行之花費，且
      其中加油錢、膳食費、雜支部分舉證顯有不足，且房租金
      額亦顯高於桃園市一般雙人共同居住之行情，再審酌桃園
      市110年度平均每人每月最低生活費1.2倍即18,337元，此
      應為聲請人於債務清理過程中保有人性尊嚴之最低基本生
      活支出，認聲請人聲請更生前兩年每月必要生活費用應以
      18,337元列計為當，而聲請更生後則以16,747元列計。
  ㈥小結：
    聲請人以上開收入扣除必要支出後，每月應有餘額1,642元
    （計算式為：18,389元－16,747元）可供清償債務，惟其無
    擔保或無優先權債務總額逾135萬元，再審酌聲請人現年約6
    9歲（41年10月生），已逾勞工強制退休年齡（65歲），堪
    認聲請人之收入及財產狀況，有藉助更生制度調整其與債權
    人間權利義務關係之必要，自應許聲請人得藉由更生程序清
    理債務。
四、綜上所述，聲請人係消費者，已達不能清償債務之程度，經
    消費者債務清理調解不成立，而查無消債條例第6條第3 項
    、第8條或第46條各款所定應駁回更生聲請之事由，則其聲
    請，應屬有據，爰裁定准許，並依同條例第16條第1項規定
    ，命司法事務官進行更生程序如主文。
五、本院裁定准許開始更生程序，俾使聲請人得以重建經濟生活
    ，惟本裁定不生使債務消滅之效力，須聲請人於更生程序中
    與債權人協定更生方案，並持續履行完畢後，始能依消債條
    例第73條之規定使全部債務均視為消滅，附此敘明。
中　　華　　民　　國　　111 　年　　3 　　月　　29　　日
                  民事第三庭    法　官　吳佩玲
附表、每月必要支出
編號 項目 金額 1 租金 9,000元 2 水、電、天然氣、有線電視、市內電話費 859元 3 手機費 588元 4 燃料使用費、牌照稅 1,500元 5 保養汽、機車費 3,235元 6 加油錢 1,000元 7 膳食費 7,200元 8 雜支 1,000元 總計  24,382元  
以上正本係照原本作成。
本裁定不得抗告。
本裁定業已於111年3月29日上午10時公告。
中　　華　　民　　國　　111 　年　　3 　　月　　29　　日
                            書記官　龍明珠